【裁判字號】    99,易,167
【裁判日期】    990831
【裁判案由】    竊佔
【裁判全文】
臺灣花蓮地方法院刑事判決               99年度易字第167號
公  訴  人  臺灣花蓮地方法院檢察署檢察官
被      告  甲○○
上列被告因竊佔案件，經檢察官提起公訴（98年度偵字第5086號
），本院判決如下：
    主  文
甲○○無罪。
    理  由
一、公訴意旨略以：被告甲○○係花蓮縣玉里鎮○○段1006地號
    土地之原所有權人，其明知上該不動產，於民國89年7 月遭
    法院拍賣後，業由乙○○購得。詎甲○○於98年7 月間，意
    圖為自己不法之利益，基於竊佔之犯意，在上述乙○○之土
    地上即天吾宮右側設置鐵皮工寮供己為廚房、倉庫使用，共
    計竊佔220 平方公尺（長20公尺、寬11公尺）之土地，因認
    被告涉犯刑法第320條第2項之竊佔罪。
二、按犯罪事實應依證據認定之，無證據不得認定犯罪事實；又
    不能證明被告犯罪或其行為不罰者應諭知無罪之判決，刑事
    訴訟法第154 條第2 項及第301 條第1 項分別定有明文。次
    按檢察官就被告犯罪事實，應負舉證責任，並指出證明之方
    法，同法第161 條第1 項亦有規定。因此，檢察官對於起訴
    之犯罪事實，應負實質之舉證責任。倘其所提出之證據，不
    足為被告有罪之積極證明，或其闡明之證明方法，無從說服
    法院以形成被告有罪之心證，基於無罪推定之原則，自應為
    被告無罪判決之諭知。又刑法第320條第2項之竊佔罪係以他
    人之不動產原不在行為人自己管領中，其建立管領力純由於
    犯罪之結果而來，亦即係趁人不備以實力支配而佔有之，倘
    原已合法或和平、公然佔有不動產，而非破壞他人之管領狀
    態者，則不構成竊佔行為。
三、公訴人認被告甲○○涉有竊佔罪嫌，無非以告訴人妻朱梅芳
    之證詞、花蓮縣花蓮地政事務土地所有權狀、地段圖、形案
    現場測繪圖、花蓮縣警察局玉里分局玉里派出所受理各類案
    件紀錄表、現場照片等為其論據。訊據被告堅決否認有何竊
    佔之犯行，辯稱：「本來就有鐵皮屋頂，98年 7月份我把它
    圍起來，以前是用帆布圍起來的，去年因有風雨改用鐵皮圍
    起來，這是在我土地被拍賣前就存在的佔有事實。我沒有再
    擴張我的範圍。」等語。
四、經查：
(一)本件花蓮縣玉里鎮○○段1006地號土地原係被告所有，於89
    年7 月遭法院拍賣後，由乙○○取得所有權，經本院調取89
    年度執字第516 號民事執行卷宗卷，確屬無訛。然依上開卷
    內之拍賣公告及拍賣筆錄記載，被告於上開土地拍賣前，即
    有建號27號之建物「天吾宮」存在，亦為被告所有，而未一
    併隨土地拍賣，且拍定後不由法院點交土地，此亦據告訴人
    乙○○於本院勘驗時自承。而本件檢察官所指竊佔之部分，
    於土地拍賣前，即為被告所佔用，有王里地政事務所之複丈
    成果圖附於該民事執行卷內可查，足認上開部分土地，始終
    係由被告所佔有使用而未間斷，告訴人雖依拍賣程序取得土
    地所有權，但從未實際佔有上開土地過，自無遭被告趁其不
    備而竊佔之情事。
(二)所謂竊佔行為，係指將他人所有且在他人實力支配下之不動
    產，在他人不知之情況下，占有該不動產，將之移置於自己
    實力支配下而完成（最高法院25年上字第7374號、31年上字
    第1038號判例、最高法院24年度民刑庭總會決議第55號及最
    高法院82年度台非字第38號判決意旨參照）。又強制執行法
    上關於不動產執行程序之點交，係指執行法院依據強制執行
    程序，將現為債務人占有或於查封後為第三人占有之不動產
    ，解除其占有，點交於買受人或承受人，亦即將執行標的不
    動產原先占有人事實上之管領支配狀態予以除去，而將該不
    動產交付與買受人或承受人，使其取得事實上之管領支配狀
    態，此觀諸強制執行法第99條第1 項規定甚明。經本院至現
    場勘驗及地政人員測量之結果，被告確無於原本佔有之範圍
    外，另行擴張至告訴人所管領之土地，故無成立竊佔之行為
    可言。
(三)綜上所述，本案依公訴人所舉證據，無法證明被告有竊佔上
    開不動產之行為，此外亦查無其他積極之證據足認被告有檢
    察官所訴之犯行，揆諸上揭意旨，即應為被告無罪之諭知。
據上論斷，應依刑事訴訟法第301 條第1 項，判決如主文。
本案經檢察官龔書安到庭執行職務
中    華    民    國    99    年    8     月    31    日
                  刑事第二庭    法  官  沈培錚
以上正本證明與原本無異。
如不服本判決應於收受送達後10日內向本院提出上訴書狀，並應
敘述具體理由。其未敘述上訴理由者，應於上訴期間屆滿後20日
內向本院補提理由書(均須按他造當事人之人數附繕本)「切勿逕
送上級法院」。告訴人或被害人如對於本判決不服者，應具備理
由請求檢察官上訴，其上訴期間之計算係以檢察官收受判決正本
之日期為準。
中    華    民    國    99    年    8     月    31    日

                                書記官

司法院資訊處製作；財團法人民間司法改革基金會備份。
